臺灣屏東地方法院民事裁定　　　　　　　100年度輔宣字第4號
聲　請　人　曹素梅
相　對　人　楊景常
上列聲請人聲請輔助宣告事件，本院裁定如下：
    主    文
宣告楊景常（男、民國○○年○ 月○○日生、身分證統一編號：Ｚ000
000000號）為受輔助宣告之人。
選定曹素梅（女、民國○○年○○月○○日生、身分證統一編號：Ｚ000
000000號）為受輔助宣告人之輔助人。
聲請費用新臺幣壹仟元由受輔助宣告之人負擔。
    理    由
一、聲請意旨略以：聲請人曹素梅之配偶即相對人楊景常（男、
    民國○○年○ 月○○日生、身分證統一編號：Ｚ000000000號）患
    有慢性妄想型精神分裂症，雖經延醫診治，惟均無起色，為
    意思表示或受意思表示，或辨識其意思表示之效果之能力，
    顯有不足，為此依民法第15條之1 之規定，對其為輔助之宣
    告等語。
二、按對於因精神障礙或其他心智缺陷，致其為意思表示或受意
    思表示，或辨識其意思表示效果之能力，顯有不足者，法院
    得因本人、配偶、四親等內之親屬、最近一年有同居事實之
    其他親屬、檢察官、主管機關或社會福利機構之聲請，為輔
    助之宣告。受輔助宣告之人，應置輔助人，民法第15條之1
    第1 項、第1113條之1 第1 項定有明文。依民法第一千一百
    十三條之一第二項準用同法第一千一百十一條之一規定，法
    院選定輔助人時，應依受輔助宣告之人之最佳利益，優先考
    量受輔助宣告之人之意見，審酌一切情狀，並注意下列事項
    ：(一)受輔助宣告之人之身心狀態與生活及財產狀況。(二)受輔
    助宣告之人與其配偶、子女或其他共同生活之人間之情感狀
    況。(三)輔助人之職業、經歷、意見及其與受輔助宣告之人之
    利害關係。(四)法人為輔助人時，其事業之種類與內容，法人
    及其代表人與受輔助宣告之人之利害關係。
三、經查，聲請人主張上開各情，業據提出戶籍謄本、高雄榮民
    總醫院屏東分院診斷證明書、親屬會議記錄等件為證，並經
    本院前往龍泉榮民醫院，於鑑定人黃文翔醫師前訊問相對人
    之姓名年籍，其有反應，本院另就相對人之精神及心智狀況
    訊問鑑定人，經鑑定人鑑定結果，認相對人個案意識清楚，
    可以侃侃而談，說話速度正常，但是言談內容一旦談及個案
    目前固著之妄想內容，思考邏輯即偏離現實，也因此導致現
    實判斷能力欠佳，個案明顯有退化性之行為表現，但是對於
    時間、地方、人物之定向能力則尚在正常範圍。個案各項功
    能明顯退化，簡單的衣、食、衛生、交通等生活內容可以自
    理。但是因為有視幻覺、被害妄想、宗教妄想、誇大妄想與
    浮躁不安之情緒與退化性行為，使個案之現實判斷能力明顯
    受損。因此可以判斷個案已經因為罹患長期之慢性精神分裂
    並而導致個人之認知功能受損，為意思表示或受意思表示、
    辨識其意思表示之效果也因而明顯受損，無法完全獨力處理
    個人事務與從事個人財務管理，建議個案應該已經達到輔助
    宣告之標準等情，有本院100 年7 月12日訊問筆錄、屏安醫
    院100 年7 月12日屏安醫字第1000287 號函附之精神鑑定報
    告書1 份在卷可憑。綜上所述，本院審酌上開勘驗結果及醫
    師所為之鑑定意見，認相對人非完全不能辨識其意思表示之
    效果，未達應受監護宣告之程度，惟其辨識能力顯有不足。
    從而，聲請人聲請對相對人為輔助宣告，應予准許。
四、次查，相對人自罹病後均係由聲請人曹素梅協助處理相關事
    宜，本院審酌聲請人曹素梅為相對人配偶，有意願擔任相對
    人之輔助人，相對人之最近親屬即子女楊勝帆、楊勝宇、弟
    楊景東、弟媳李真亦同意由其擔任相對人之輔助人，是由
    聲請人曹素梅任相對人之輔助人，最能符合受輔助宣告之人
    之最佳利益，爰選定聲請人曹素梅為輔助人。
五、依民事訴訟法第608 條第1 項、第624 條之1 第3 項，裁定
    如主文。
中    華    民    國   100    年    8     月    16    日
                        家事庭  法  官  廖文忠
以上正本係照原本作成。
如不服本裁定關於選定輔助人之部分，應於送達後10日內向本院
提出抗告狀，並繳納抗告費新臺幣1,000 元；其餘關於輔助宣告
之部分，不得抗告。
如欲申請辦理輔助宣告登記，宜先確定本裁定是否生效。
中    華    民    國   100    年    8     月    17    日
                                書記官  林鴻仁